【裁判字號】    92,簡,155
【裁判日期】    921205
【裁判案由】    消防法
【裁判全文】
臺中高等行政法院判決                              九十二年度簡字第一五五號
    原      告  甲○○
    被      告  彰化縣政府
    代  表  人  乙○○
    訴訟代理人  丙○○
                丁○○
右當事人間因消防法事件，原告不服內政部中華民國九十二年九月五日台內訴字第○
九二○○○六六四八號訴願決定，提起行政訴訟。本院判決如左︰
    主  文
原告之訴駁回。
訴訟費用由原告負擔。
    事  實  及  理  由
一、原告係坐落於彰化縣埤頭鄉○○村○○路五十五號「麗發實業股份有限公司」之
    負責人（即管理權人），上開門牌建物係作為「辦公室、廠房」使用，為消防法
    第六條規定，依法令應有消防安全設備之建築物。被告之消防局人員於民國九十
    二年二月二十一日前往該場所檢查其消防安全設備，發現（一）室內消防栓設備
    未設置加壓送水裝置及緊急電源（二）火警自動警報設備受信總機故障（三）緊
    急廣播設備未設（四）滅火器藥劑過期、失壓（五）室內消防栓未設置消防立管
    等多項缺失，即填發編號第Ｄ○四三○號消防安全檢查不合規定限期改善通知單
    交現場會計人員簽收，限期九十二年三月二十一日前改善完畢。於其改善期屆滿
    後，即九十二年三月二十六日前往複查其消防安全設備發現（一）室內消防栓設
    備未設（二）火警自動警報設備故障（三）緊急廣播設備未設不合規定事項仍未
    改善，即依消防法第六條及第三十七條規定予以舉發，並開具編號第Ｄ○四一六
    號舉發違反消防法案件通知單，並限於九十二年四月二十六日前改善完畢，被告
    消防局消防人員於九十二年四月二十八日再次前往複查其消防安全設備改善情形
    ，發現上述缺失逾期仍均未改善，即依消防法第六條、第三十七條予以連續舉發
    ，並開具編號第Ｄ０四一七號舉發違反消防法案件通知單，並由被告機關以九十
    二年五月十四日府消預字第０九二００六七五五九號處分書裁處新台幣二萬元罰
    鍰，原告不服，提起訴願，經決定駁回。乃提起本件行政訴訟，請求撤銷原處分
    及訴願決定。
二、按「本法所稱管理權人係指依法令或契約對各該場所有實際支配管理權者；其屬
    法人者，為其負責人。」「下列場所之管理權人應設置並維護其消防安全設備：
    一、依法令應有消防安全設備之建築物…。」「違反第六條第一項消防安全設備
    設置、維護之規定或第十一條防焰物品使用之規定，經通知限期改善，逾期不改
    善或複查不合規定者，處其管理權人新台幣六千元以上三萬元以下罰鍰；經處罰
    鍰後仍不改善者，得連續處罰，並得予以三十日以下之停業或停止其使用之處分
    。」為消防法第二條、第六條第一項第一款及第三十七條第一項所明定。
三、經查原告為彰化縣埤頭鄉○○村○○路五十五號「麗發實業股份有限公司」之負
    責人（即管理權人），為原告所不爭，上開門牌建物係作為「辦公室、廠房」使
    用，為消防法第六條規定，依法令應有消防安全設備之建築物。被告之消防局人
    員於九十二年二月二十一日前往該場所檢查其消防安全設備，發現（一）室內消
    防栓設備未設置加壓送水裝置及緊急電源（二）火警自動警報設備受信總機故障
    （三）緊急廣播設備未設（四）滅火器藥劑過期、失壓（五）室內消防栓未設置
    消防立管等多項缺失，即填發編號第Ｄ○四三○號消防安全檢查不合規定限期改
    善通知單交現場會計人員簽收，限期九十二年三月二十一日前改善完畢。於其改
    善期屆滿後，即九十二年三月二十六日前往複查其消防安全設備發現（一）室內
    消防栓設備未設（二）火警自動警報設備故障（三）緊急廣播設備未設不合規定
    事項仍未改善，即依消防法第六條及第三十七條規定予以舉發，並開具編號第Ｄ
    ○四一六號舉發違反消防法案件通知單，並限於九十二年四月二十六日前改善完
    畢，被告消防局消防人員於九十二年四月二十八日再次前往複查其消防安全設備
    改善情形，發現上述缺失逾期仍均未改善等情，有消防安全檢查不合規定限期改
    善通知單及舉發違反消防法案件通知單附卷可稽，且被告消防局人員嗣於九十二
    年七月九日復前往現場照相及操作時發現上開設備仍均未改善，亦有照片八張附
    於本院卷可稽，原告主張其曾委託民間消防公司檢修，並提出發票等件為證，惟
    其仍不足證明已「改善完畢」，原告違章事實洵堪認定。
四、從而，被告機關九十二年五月十四日府消預字第０九二００六七五五九號處分書
    依上開消防法規定，裁處原告罰鍰新台幣二萬元，核無違誤，訴願決定予以維持
    ，亦無不合，原告訴請撤銷，難謂為有理由，應予駁回，並不經言詞辯論為之。
據上論結，本件原告之訴為無理由，依行政訴訟法第二百三十三條第一項、第二百三
十六條、第一百九十五條第一項後段、第九十八條第三項前段，判決如主文。
中    華    民    國    九十二      年      十二      月        五      日
                 臺 中 高 等 行 政 法 院   第 四 庭
                                         法  官  黃  淑  玲
右正本證明與原本無異。
如不服本判決，應於判決送達後二十日內，以本訴訟事件所涉及之法律見解具有原則
性者，始得向本院提出上訴狀並表明上訴理由，經最高行政法院許可，否則不得上訴
；如於本判決宣示後送達前提起上訴者，應於判決送達後二十日內補提上訴理由書（
均應依對造人數提出繕本）。提起上訴應預繳送達用雙掛號郵票三九○元（三十四元
及五元郵票各十份)。
中    華    民    國    九十二      年      十二      月        五      日
                                     法院書記官  許  巧  慧


司法院資訊處製作；財團法人民間司法改革基金會備份。
